【裁判字號】    95,易,71
【裁判日期】    950303
【裁判案由】    詐欺
【裁判全文】
臺灣彰化地方法院刑事判決                95年度易字第71號
公  訴  人  臺灣彰化地方法院檢察署檢察官
被      告  甲○○
                      號
                      號
                    （
上列被告因犯詐欺案件，經檢察官聲請簡易判決處刑（94年度偵
緝字第628 號），本院北斗簡易庭認不宜以簡易判決處刑（95年
度斗簡字第17號），簽移本院刑事庭改依通常程序審理，被告於
準備程序期日就被訴事實為有罪之陳述，經本院合議庭裁定由受
命法官獨任進行簡式審判程序，判決如下：
    主  文
甲○○幫助意圖為自己不法之所有，以詐術使人將本人之物交付
，累犯，處有期徒刑伍月，如易科罰金，以佰元折算壹日。
    事  實
一、甲○○前因違反肅清煙毒條例及麻醉藥品管理條例案件，經
    本院以81年度訴字第1208號判決分別判處有期徒刑3 年2 月
    、6 月，應執行有期徒刑3 年6 月確定；又因違反肅清煙毒
    條例、麻醉藥品管理條例及藥事法案件，經本院以83年度訴
    字第284 號判決分別判處有期徒刑3 年6 月、6 月及4 月，
    應執行有期徒刑4 年3 月確定；上開二罪經接續執行後，於
    民國85年6 月22日縮短刑期假釋出監付保護管束，嗣經撤銷
    假釋，入監執行殘刑有期徒刑4 年10月17日，已於92年8 月
    8 日縮刑期滿執行完畢。詎猶不知守法慎行，因其缺錢花用
    ，又經由夾報廣告得知可憑出售金融帳戶之存摺、提款卡等
    物取得現款，竟於能預見無故蒐集他人之存摺、帳戶使用者
    ，將可能藉此收購之存摺、帳戶，自行或轉由他人遂行財產
    上犯罪之目的之情況下，仍基於容認該結果發生亦不違背其
    本意之不確定幫助詐欺取財之犯意，先於94年6 月27日前往
    位在彰化縣社頭鄉○○村○○路○ 段311 號之臺中商業銀行
    社頭分行開立帳號為000000000000號之存款帳戶，完成後即
    撥打前開廣告刊登之電話號碼，聯絡真實姓名、年籍均不詳
    ，自稱「小林」之成年男子，雙方約定以每本存摺新臺幣（
    下同）5,000 元之代價，由甲○○提供金融機構帳戶予「小
    林」；嗣甲○○即於94年7 月4 日在臺中火車站附近之第一
    廣場將上開帳戶之存摺、印章及提款卡交付予「小林」，並
    告知提款卡之密碼，甲○○因而當場取得出賣上開帳戶之報
    酬5,000 元。「小林」取得上開帳戶等物後，即交由不詳之
    犯罪集團成員使用。嗣該不詳犯罪集團即基於詐欺取財之犯
    意，於同年7 月5 日在報紙刊登代辦貸款之廣告，適有居住
    在雲林縣虎尾鎮○○街36號之鍾武龍因急需貸款，遂撥打廣
    告所載電話與該犯罪集團連絡，該犯罪集團某成員乃於電話
    中向乙○○佯稱代辦貸款須先繳付保證金，使乙○○陷於錯
    誤，而接續於94年7 月8 日上午11時許及同日下午1 時35分
    許，在臺中商業銀行虎尾分行及埔鹽分行，依指示將30,278
    、50,000元存入甲○○上開帳戶內。嗣經乙○○發現受騙而
    向警方報案後，始循線查知上情。
二、案經被害人乙○○訴由彰化縣警察局田中分局報告臺灣彰化
    地方法院檢察署檢察官偵查後聲請簡易判決處刑。
    理  由
一、本件被告甲○○於準備程序中，先就上開犯罪事實為有罪之
    陳述，且所犯係死刑、無期徒刑、最輕本刑為3 年以上有期
    徒刑以外之罪，經本院合議庭依刑事訴訟法第273 條之1第1
    項之規定，裁定由法官一人獨任進行簡式審判程序，先此敘
    明。
二、上揭事實，業據被告於本院審理中坦承不諱，核與證人即告
    訴人乙○○於警詢中指訴情節相符，並有臺中商業銀行無摺
    存款存入通知聯影本2 紙、臺中商業銀行社頭分行94年7 月
    29日中社頭字第09407100175 號函附之臺中商業銀行存款業
    務往來申請約定書影本及被告證件影本資料各1 份、交易明
    細資料2 份附卷可稽。另按刑法第13條所稱之故意本有直接
    故意（確定故意）與間接故意（不確定故意）之別，條文中
    「行為人對於構成犯罪之事實，明知並有意使其發生者」為
    直接故意，至於「行為人對於構成犯罪之事實，預見其發生
    而其發生並不違背其本意者」則屬間接故意；又間接故意與
    有認識的過失（又稱疏虞過失）之區別，在於二者對構成犯
    罪之事實雖均預見其能發生，但前者對其發生並不違背其本
    意，後者則確信其不發生。而金融機構帳戶之申請甚為簡易
    方便，如係基於正當用途而有使用帳戶之必要，通常需用人
    得以自己名義申請辦理即可，本無假手他人之必要，更無須
    以5,000 元代價作為要求他人提供存摺帳戶對價之理。倘「
    小林」非將被告提供之存摺帳戶作為犯罪所得存提進出及其
    他不法之用途，豈須隱匿自己真實姓名而向被告收購存摺帳
    戶供己使用？又被告率將自己所有存摺帳戶交予他人使用，
    且係依夾報廣告主動撥打電話與該名男子聯絡，衡之常情，
    如此乖離常態之交易行為，就一般具有相當社會經驗之人而
    言，當可輕易預見該人收購存摺係供作非法使用。再者，蒐
    集他人存摺帳戶作為被害人匯入款項之交易媒介，用以隱匿
    真正犯罪者身分及資金流向之犯罪模式，多係用於恐嚇取財
    或詐欺犯罪，此乃一般使用人頭帳戶常見之非法利用類型，
    復經大眾傳播媒體再三披露，被告亦無從諉為不知。則「小
    林」於取得被告提供之存摺帳戶後，嗣經用於詐欺取財之不
    法用途，此一犯罪手法仍未逸脫於被告幫助他人犯罪意思之
    外，即屬被告所預見。況被告自承知道提供存摺帳戶予他人
    ，縱他人可能作為上開犯罪用途，其亦無法管理控制（參本
    院審判筆錄第3 頁），又容任該項犯罪行為之繼續實現，毫
    無積極取回前揭物品或其他主觀上認為不致發生該項犯罪結
    果之確信，足徵前揭犯罪行為自仍不違其本意，被告應具有
    幫助他人詐欺取財犯罪之間接故意。綜上所陳，本案事證已
    臻明確，被告犯行至堪認定。
三、被告交付存摺、提款卡等物予自稱「小林」之真實姓名年籍
    不詳之成年男子，雖並未參與上開犯罪之構成要件行為，然
    其顯係以幫助他人犯罪之意思，實施詐欺取財構成要件以外
    之行為，核其所為，係犯刑法第30條第1 項前段、第339 條
    第1 項之幫助詐欺取財罪。被告係幫助他人實施詐欺取財罪
    ，應依刑法第30條第2 項之規定，按詐欺取財正犯之刑減輕
    之。又查被告前因違反肅清煙毒條例及麻醉藥品管理條例案
    件，經本院分別判處有期徒刑3 年2 月、6 月，應執行有期
    徒刑3 年6 月確定；又因違反肅清煙毒條例、麻醉藥品管理
    條例及藥事法案件，經本院分別判處有期徒刑3 年6 月、6
    月及4 月，應執行有期徒刑4 年3 月確定；上開二罪經接續
    執行後，於85年6 月22日縮短刑期假釋出監付保護管束，嗣
    經撤銷假釋，入監執行殘刑有期徒刑4 年10月17日，已於92
    年8 月8 日縮刑期滿執行完畢，有卷附臺灣高等法院被告前
    案紀錄表足參，其受有期徒刑之執行完畢，5 年內再犯有期
    徒刑以上之罪，為累犯，應依法加重其刑，並依法先加後減
    之。爰審酌被告僅因個人經濟困難，一時貪圖小利而提供存
    摺、提款卡等物予他人犯罪使用，造成遭受詐騙之人追查贓
    款及實際犯罪行為人發生阻礙，對於社會治安仍具有相當之
    危害性，惟所得利益僅5,000 元之款項，及其犯罪動機、目
    的、手段、於本院審理中尚能坦承犯行之態度等一切情狀，
    量處如主文所示之刑，併諭知易科罰金之折算標準，以示懲
    儆。
據上論斷，應依刑事訴訟法第452 條、第273 條之1 第1 項、第
299 條第1 項前段，刑法第30條第1 項前段、第2 項、第339 條
第1 項、第47條、第41條第1 項前段，罰金罰鍰提高標準條例第
1條前段、第2 條，判決如主文。
本案經檢察官鮑慧忠到庭執行職務。
中    華    民    國    95    年    3     月    3     日
                  刑事第一庭    法  官  吳永梁
以上正本證明與原本無異。
如不服本判決，應於判決送達後10日內，向本院提出上訴狀（須
附繕本）。
告訴人或被害人對於判決如有不服具備理由請求檢察官上訴者，
其上訴期間之計算係以檢察官收受判決正本之日期為準。
中    華    民    國    95    年    3    月    6    日
                                書記官  陳美敏
附錄論罪科刑法條：
中華民國刑法第30條
幫助他人犯罪者，為從犯。雖他人不知幫助之情者，亦同。
從犯之處罰，得按正犯之刑減輕之。
中華民國刑法第339條
意圖為自己或第三人不法之所有，以詐術使人將本人或第三人之
物交付者，處5 年以下有期徒刑、拘役或科或併科1 千元以下罰
金。
以前項方法得財產上不法之利益或使第三人得之者，亦同。
前二項之未遂犯罰之。


司法院資訊處製作；財團法人民間司法改革基金會備份。
